臺灣臺中地方法院交通事件裁定　　　　100年度交聲字第109號
原處分機關　交通部公路總局臺中區監理所臺中市監理站
異　議　人
即受處分人　林家和
上列受處分人因違反道路交通管理處罰條例案件，對於交通部公
路總局臺中區監理所臺中市監理站民國九十九年十二月二十一日
所為之處分（裁監稽違字第裁六一－ＧＥ0000000號裁決
書），聲明異議，本院裁定如下：
    主  文
原處分撤銷。
林家和汽車駕駛人，駕駛汽車經測試檢定酒精濃度超過規定標準
，處罰鍰新臺幣壹萬伍仟元，吊扣普通重型機車駕駛執照壹年，
並應接受道路交通安全講習。
    理  由
一、原處分意旨略以：異議人即受處分人林家和於民國九十八年
    十一月三十日凌晨一時十四分許，駕駛車牌號碼：ＫＹ七－
    七二三號普通重型機車，在臺中市○區○○路一段六八五號
    前處，因酒後駕車，經警方以酒精測試器測試呼氣值為每公
    升０點九六毫克之違規，經臺中市警察局第二分局依道路交
    通管理處罰條例第三十五條第一項第一款規定舉發。本案緩
    起訴一年期間業已期滿，本所遂於九十九年十二月二十一日
    依照違規事實以裁監稽違字第裁六一－ＧＥ0000000
    號裁決書裁處罰鍰新臺幣（下同）四萬五千元整，吊扣機車
    駕駛執照十二個月，並施以道安講習之處分。
二、異議意旨略以：緩起訴已期滿，申請一罪不二罰，監理單位
    方面罰鍰，請予以免罰等語。
三、經查：
（一）按汽車駕駛人，駕駛汽車經測試檢定有酒精濃度超過規定
      標準之情形者，處一萬五千元以上六萬元以下罰鍰，並當
      場移置保管該汽車及吊扣其駕駛執照一年；因而肇事致人
      受傷者，並吊扣其駕駛執照二年；致人重傷或死亡者，吊
      銷其駕駛執照，並不得再考領；有第三十五條第一項規定
      之情形者，應接受道路交通安全講習，道路交通管理處罰
      條例第三十五條第一項第一款及第二十四條第一項第二款
      定有明文。次按九十四年二月五日公布，九十五年二月五
      日施行之行政罰法第二十六條規定，「一行為同時觸犯刑
      事法律及違反行政法上義務規定者，依刑事法律處罰之。
      但其行為應處以其他種類行政罰或得沒入之物而未經法院
      宣告沒收者，亦得裁處之。前項行為如經不起訴處分或為
      無罪、免訴、不受理、不付審理之裁判確定者，得依違反
      行政法上義務規定裁處之。」即所謂一事不二罰原則，探
      究其立法目的，無非以一行為同時觸犯刑事法律及違反行
      政法上義務規定時，由於刑罰與行政罰同屬不法行為之制
      裁，而刑罰之懲罰作用較強，依刑事法律處罰即足資警惕
      ，實無一事二罰再處行政罰之必要，但罰鍰以外之沒入或
      其他種類行政罰，因兼具維護公共秩序之作用，為達行政
      目的，行政機關仍得併予裁處。而緩起訴處分並附條件為
      捐款命令乃刑事處分，行政機關即不得對同一行為再課以
      行政罰鍰（臺灣高等法院暨所屬法院九十六年法律座談會
      刑事類提案第三六號研討結果參照）。
（二）受處分人於上開時、地，駕駛前揭普通重型機車，因酒後
      駕車，經呼氣測試酒精值為每公升０點九六之違規，為警
      以其違反道路交通管理處罰條例第三十五條第一項第一款
      規定，以中市警交字第ＧＥ0000000號舉發違反道
      路交通管理事件通知單當場開單告發等事實，為受處分人
      所自承，且有舉發違反道路交通管理事件通知單影本一紙
      在卷可憑。惟受處分人關於前揭違規事實，業經臺灣臺中
      地方法院檢察署檢察官，以九十八年度速偵字第四一四九
      號緩起訴處分，緩起訴期間為一年，受處分人應向國庫支
      付三萬元，而受處分人業已於九十九年二月八日支付國庫
      三萬元，且緩起訴期間期滿未經撤銷，此有前揭臺灣臺中
      地方法院檢察署檢察官緩起訴處分書、自行收納款項統一
      收據（均為影本）各一紙及臺灣高等法院被告前案紀錄表
      一份附卷可稽。本件對於性質相同之金錢裁罰，已依懲罰
      作用較強之刑事法律，由受處分人為支付國庫三萬元之金
      錢給付的制裁後，即無再依行政法就罰鍰為相同處罰之理
      。原處分就此部分未予詳查，遽予裁罰，尚有未洽。
（三）惟按酒後駕車經檢察官為緩起訴處分，並命被告向公益團
      體捐款或提供義務勞務者，被告係履行檢察官為緩起訴處
      分命令，此等命令名義上雖非刑罰，但仍是一種特殊的處
      遇措施，造成被告之財產減少或義務增加，性質上亦屬干
      預人民自由之處分，與刑事制裁無異，實質上為刑事處罰
      。故檢察官為緩起訴處分並命向公益團體捐款者，其捐款
      解釋上亦屬道路交通管理處罰條例第三十五條第八項所規
      定之罰金，監理機關雖不得再為行政裁罰，惟若行為人所
      支付之緩起訴處分金，未達道路交通管理處罰條例第九十
      二條第三項所訂最低罰鍰基準規定者（依違反道路交通管
      理事件統一裁罰基準表之規定，酒精濃度超過規定標準，
      機器腳踏車駕駛人其吐氣所含酒精濃度超過每公升零點五
      五毫克以上者，最低罰鍰為四萬五千元），依該條例第三
      十五條第八項之規定，即須補繳不足最低罰鍰之部分，始
      為適法。因此法院僅得就行為人已依緩起訴處分為公益捐
      款部分予以撤銷，並為不罰之諭知。否則如一方面認為行
      為人依檢察官緩起訴處分命令而為金錢給付，與受刑事處
      罰無異，依行政罰法第二十六條之規定，監理機關不得再
      行裁罰；一方面卻又認為該等金錢給付不屬於道路交通管
      理處罰條例第三十五條第八項所定罰金，無需依該項規定
      補繳不足最低罰鍰部分之差額，理由顯有矛盾。且若緩起
      訴捐款金額低於最低罰鍰金額，亦有失公平（臺灣高等法
      院暨所屬法院九十七年法律座談會刑事類提案第三十九號
      結論參照）。本件受處分人因於前揭時地，酒後駕駛上開
      普通重型機車情形，依前述道路交通管理事件統一裁罰標
      準及處理細則規定最低罰鍰為四萬五千元。受處分人在刑
      事部分，雖經檢察官為緩起訴處分，並經檢察官命向國庫
      支付三萬元，然與前開最低罰鍰金額相較，顯然偏低，難
      謂符合公平正義原則。是原處分機關就行政罰之罰鍰方面
      仍得裁處一萬五千元（即差額部分）。
四、綜上所述，受處分人確有在上開時、地，因酒後駕駛機車，
    經測試呼氣中酒精濃度超過規定標準之違規行為，原處分機
    關依道路交通管理處罰條例第三十五條第一項第一款及第二
    十四條第一項第二款規定，裁處吊扣機車駕照及施以道路交
    通安全講習部分，於法並無不合。至原處分裁處受處分人罰
    鍰四萬五千元中之三萬元部分，依行政罰法第二十六條第一
    項前段規定，即應依刑事法律處罰之，已無再依上開道路交
    通管理處罰條例第三十五條第一項第一款裁處行政罰鍰之餘
    地，受處分人就此部分據以聲明異議非無理由，惟其餘罰鍰
    一萬五千元部分，即屬道路交通管理處罰條例第九十二條第
    三項所訂最低罰鍰基準與前揭緩起訴處分公益捐款之差額，
    依道路交通管理處罰條例第三十五條第八項之規定，受處分
    人仍負補繳之義務。又本件受處分人於聲明異議狀中雖僅就
    罰鍰部分聲明異議，就吊扣機車駕照及施以道路交通安全講
    習部分並未明確提及，惟該吊扣駕駛執照及施以道路交通安
    全講習部分與其交通違規行為是否存在具有緊密關係，且與
    罰鍰部分係屬一處分，無從分離，本院自應予以審理，爰將
    原處分撤銷，並自為裁定如主文第二項所示，以資適法。
據上論斷，應依道路交通管理處罰條例第八十七條第二項，道路
交通事件處理辦法第十九條前段，裁定如主文。
中    華    民    國   100    年    1     月    10    日
                        交通法庭  法  官  郭書豪
以上正本證明與原本無異。
如不服本裁定，應於送達後五日內，向本院提出抗告狀。(須附
繕本)
                                  書記官  陳美虹
中    華    民    國   100    年    1     月    10    日